【裁判字號】    99,抗,203
【裁判日期】    990917
【裁判案由】    本票裁定
【裁判全文】
臺灣板橋地方法院民事裁定               99年度抗字第203號
抗  告  人
即相對人    乙○○
相  對  人
即聲請人    甲○○
上列當事人間聲請本票裁定准予強制裁定事件，抗告人對於本院
中華民國99年8月3日99年度司票字第3410號裁定提起抗告，本院
裁定如下：
    主      文
抗告駁回。
抗告程序費用由抗告人負擔。
    理      由
一、按「執票人向本票發票人行使追索權時，得聲請法院裁定後
    強制執行」票據法第123 條定有明文。又按「執票人依票據
    法第123 條規定，向本票發票人行使追索權時，聲請法院裁
    定對發票人之財產強制執行者，其性質與非訟事件無殊，法
    院就本票形式上之要件是否具備予審查為已足。至該本票債
    務是否已因清償而消滅，應依訴訟程序另謀解決，殊不容於
    裁定程序中為此爭執」、「本票執票人，依票據法第一百二
    十三條規定，聲請法院裁定許可對發票人強制執行，係屬非
    訟事件，此項聲請之裁定，及抗告法院之裁定，僅依非訟事
    件程序，以審查強制執行許可與否，並無確定實體上法律關
    係存否之效力，如發票人就票據債務之存否有爭執時，應由
    發票人提起確認之訴，以資解決」分別有最高法院56年台抗
    字第714 號、57年台抗字第76號判例意旨參照。
二、本件相對人主張：伊執有抗告人簽發如附表所示之本票，並
    記明免除作成拒絕證書之本票1紙（下稱系爭本票），詎經
    提示後未獲清償，依票據法第123條之規定聲請裁定許可強
    制執行等情，業據相對人提出本票1紙為證，原裁定予以准
    許，即無不合。
三、抗告人抗告意旨雖以：抗告人因友人張鳳嬌生意週轉需要資
    金，遂以抗告人名義登記之房屋設定抵押權予相對人並借款
    新臺幣（下同）400萬元，另由抗告人簽發等值之系爭本票
    及由第三人張鳳嬌提供珠寶一批共計12件共同擔保。第三人
    張鳳嬌因生意不好，週轉不靈致房屋被聲請拍賣，亦無剩餘
    款項足以清償相對人，第三人張鳳嬌復簽發面額600餘萬元
    本票欲處理所有債務，並要求取回抗告人先前簽發之系爭本
    示，惟相對人以必須保留作為日後憑證拒絕返還，詎料，相
    對人竟以作廢之系爭本票向抗告人追討，顯不符情理。又抗
    告人僅簽發面額400萬元之本票，為何相對人前聲請鈞院99
    年度司促字第29609、29667號支付命令竟增加請求至426萬
    元，且相對人將同一事件重複聲請本件本票裁定，亦有未合
    。另系爭本票之債務亦由第三人張鳳嬌事後簽發本票而概括
    承受，相對人亦不應重複追討，爰對該裁定提起抗告，並聲
    明原裁定廢棄等語。經查：本件抗告人主張關於系爭本票之
    借款債務，已因第三人張鳳嬌另簽發本票而告作廢等原因事
    實，縱令抗告人前揭所稱屬實，亦係實體上法律關係之爭執
    ，依前開說明，自應由抗告人另行提起訴訟，或於強制執行
    程序終結前依強制執行法第14條第2項之規定提起債務人異
    議之訴，以資救濟。又抗告人以相對人就同一借款原因事實
    先後聲請支付命令及本件本票裁定，顯有同一事件重複請求
    云云，惟本票裁定僅有執行力，並無與確定判決同一之效力
    ，自無禁止重複起訴（聲請）原則之適用；另關於主張相對
    人前開支付命令聲請金額逾400萬元之請求並無理由云云，
    應依民事訴訟法第516條第1項之規定，於支付命令送達後20
    日之法定不變期間內提出異議，以為救濟。揆諸上開說明，
    抗告人抗告各節，本件非訟程序尚不得加以審究，仍應為許
    可強制執行之裁定。從而，抗告意旨指摘原裁定不當，求予
    廢棄，並無理由，應予駁回。
四、結論：本件抗告為無理由，依非訟事件法第55條第2項、第
    46條、第21條第2項，民事訴訟法第495條之1第1項、第449
    條第1項、第78條，裁定如主文。
中    華    民    國    99    年    9    月    17    日
                  民事第三庭  法  官  張紫能
上為正本係照原本作成
如不服本裁定，僅得於收受本裁定正本送達後10日內，以適用法
規顯有錯誤為理由，向本院提出再抗告狀，（須附繕本一份及
繳納再抗告裁判費新台幣1,000元），經本院許可後始可再抗告
。
中    華    民    國    99    年    9    月    17    日
                              書記官  蔡佳容
┌───────────────────────────────────────────────────────────────┐
│本票附表：                                                                                                   99年度抗字第203號│
├───┬─────────┬─────────┬───────────┬────────────┬──────────┬───┤
│編  號│發    票    日    │  票  面  金  額  │到        期        日│  利  息  起  算  日    │ 票   據   號   碼  │備 註 │
│      │                  │  （新  台  幣）  │                      │                        │                    │      │
├───┼─────────┼─────────┼───────────┼────────────┼──────────┼───┤
│001   │95年6月27日       │0000000元         │95年12月26日          │95年12月26日            │697952              │      │
└───┴─────────┴─────────┴───────────┴────────────┴──────────┴───┘

司法院資訊處製作；財團法人民間司法改革基金會備份。
